臺灣高等法院臺中分院刑事判決　　　　　　　　　　　九十一年度軍上字第三號
　　上　訴　人　甲○○
　　選任辯護人　林瓊嘉
右上訴人因傷害致死案件，不服國防部高等軍事法院中華民國九十一年一月二十九日
第二審判決（九十一年度法仁判字第０二二號），提起上訴，本院判決如左：
    主      文
原判決撤銷，發回國防部高等軍事法院。
    理      由
一、本件原判決認定上訴人甲○○為海軍陸戰隊陸戰旅部一營步三連二兵（民國八十
    九年二月十六日入伍，義務役）。於民國（下同）八十九年七月一日上午一、二
    時許休假期間，與非軍人洪宗賢、潘黃文藝及黃世盟等人，相約在南投市綠美橋
    飲酒，期間適被害人李坤達騎乘車號ＶＴＺ─三三七號機車行經該處，因見渠等
    在該處飲酒，乃徵得渠等之同意後，加入渠等共同飲酒，席間潘黃文藝與李坤達
    因「酒量分配」、「在南投混過及何處當老大」等原因發生口角二次，於第二次
    口角後，二人發生拉扯，潘黃文藝並用手毆打李坤達，此時在旁之洪宗賢、黃世
    盟、甲○○見狀，乃與潘黃文藝共同基於傷害李坤達身體之犯意連絡，分別以拳
    頭或腳踢之方式毆打李坤達（其中甲○○係以其左腳踢李坤達腹部），致李坤達
    身體受有左手類似指甲抓痕之小括擦傷，前頸及胸前類似拳擊之皮下出血之傷害
    。李坤達受傷後，因不堪甲○○等人之毆打，乃趁機起身沿綠美橋面由西向東之
    方向逃跑，然洪宗賢、黃世盟仍以跑步方式，潘黃文藝與甲○○則以走路方式繼
    續延橋面尾隨在李坤達之後，待李坤達逃經該橋拱型之觀景台時甲○○等人明知
    李坤達除沿橋面逃跑外，已別無其他道路可逃，並可預見李坤達顯有可能因而於
    情急下自該處跳至橋下，竟仍相繼尾隨相逼，致李坤達因欲躲避洪宗賢等人之追
    逐，不顧橋高之懼，自該橋面觀景台往下跳。嗣因高處墜落，致受有左肩膀鈍挫
    傷、肺門撕裂傷、胸骨及第十胸椎骨折、右側肋骨在前胸壁發生連枷性骨折、左
    側肋骨在後胸壁發生連枷性骨折，因硬腦膜外傷出血、顱骨骨折破裂當場死亡，
    甲○○等四人見李坤達跳下後即至橋下查看，見李坤達當場死亡，分別畏罪逃離
    現場。因而維持第一審論處上訴人共同傷害致死罪之判決，駁回上訴人在第二審
    之上訴，固非無見。
二、惟查：陸海空軍刑法業經修正通過並於九十年十月二日施行，關於現役軍人犯行
    法第二百七十七條第二項前段之「傷害致人於死」罪，於該法第七十六條第一項
    第六款明定除本法另有規定外，依各該刑法規定處罰，此為刑法第二條第一項行
    為後法律有變更之情形，應適用於裁判時之法律即修正後之陸海空軍刑法第七十
    六條第一項第六款、刑法第二百七十七條第二項前段，而無適用刑法之餘地。惟
    原審判決謂：新舊法處罰規定均相同，仍應適用裁判時之法律及修正後之陸海空
    軍刑法第七十六條第一項第六款、刑法第二百七十七條第二項前段，原審引用刑
    法第二百七十七條第二項前段，其構成要件與處罰均相同，與判決主文不生影響
    ，認上訴人仍有刑法第二百七十七條第二項之適用，忽略特別法優於普通法之適
    用，顯有判決適用法令不當之違法，又按法醫鑑定報告被害人李坤達血液酒精濃
    度為246.7mg/dl達酩酊程度，雖未達昏迷麻醉之程度，與死亡原因為高處墜落，
    其間是否亦有相關連性，實情如何？自應予以究明，原判決未加調查，究明真相
    ，逕行判決，尚嫌率斷。上訴意旨，執以指摘原判決不當，非無理由，應認為本
    件有發回更審之原因。
三、據上論斷，應依刑事訴訟法第三百九十七條、第四百零一條，判決如主文。
中      華      民      國      九十一  年      六      月      十四    日
                                臺灣高等法院臺中分院刑事第六庭
                                      審判長法  官  陳  嘉  雄
                                            法  官  吳  重  政
                                            法  官  邱  顯  祥
右正本證明與原本無異。
                                            書記官  王  麗  英
中      華      民      國      九十一  年      六      月      十七    日
                                                                        Ａ
